臺灣士林地方法院刑事判決
111年度訴緝字第9號
公  訴  人  臺灣士林地方檢察署檢察官
被      告  張東明




上列被告因傷害等案件，經檢察官提起公訴（109年度偵字第202
55號、110年度偵字第1700號）），因被告於準備程序進行中，
就被訴事實為有罪之陳述，經本院裁定由受命法官獨任依簡式審
判程序審理，並判決如下：
    主  文
張東明共同犯恐嚇取財未遂罪，處有期徒刑參月，如易科罰金，
以新臺幣壹仟元折算壹日。
    事  實
一、張東明、陳啓南、李兆民、翁世宏（業已死亡，另由檢察官
    為不起訴處分）與石筆耕、石瀚元父子間因傾倒廢棄物而發
    生糾紛，詎張東明、陳啓南、李兆民、翁世宏竟共同意圖為
    自己不法所有，基於恐嚇取財之犯意聯絡，於民國109年10
    月27日11時40分許，由張東明騎乘車牌號碼000-000號重型
    機車，李兆民駕駛車牌號碼000-0000號自用小客車搭載翁世
    宏、陳啓南，一同前往石筆耕、石瀚元父子位於臺北市○○區
    ○○路000號之10陽明山第一公墓旁之私人工作室，到場後，
    張東明、翁世宏在場助勢，陳啓南、李兆民則分持刀械、木
    棍等兇器進入工作室，並動手毆打石瀚元，造成石瀚元因而
    受有左膝瘀傷（約4×2公分）及擦傷（約2×0.5公分）之傷害
    （所犯傷害罪部分業經撤回告訴，詳後述），張東明等4人
    即共同以此方式恫嚇石筆耕、石瀚元，要求交付新臺幣（下
    同）30萬元作為處理費，使石筆耕、石瀚元心生畏懼，但因
    石筆耕、石瀚元不願給付前開處理費，其等4人始未能得逞
    。
二、案經石筆耕、石瀚元訴由臺灣士林地方檢察署暨臺北市政府
    警察局北投分局報告臺灣士林地方檢察署檢察官偵查起訴。
    理  由
一、被告張東明所犯者為死刑、無期徒刑、最輕本刑為3年以上
    有期徒刑以外之罪，其於本院準備程序進行中就被訴事實為
    有罪之陳述，經告知簡式審判程序之旨，並聽取檢察官、被
    告之意見後，本院合議庭依刑事訴訟法第273條之1第1項之
    規定，裁定由受命法官獨任進行簡式審判程序。又依刑事訴
    訟法第273條之2 、同法第159條第2項之規定，簡式審判程
    序不適用傳聞法則有關限制證據能力之相關規定，合先敘明
    。
二、上開事實，業據被告於本院準備程序及審理時坦承不諱（見
    本院110年度訴字第566號卷，下稱本院訴字卷，第103頁；
    本院卷第62頁），並據告訴人石筆耕（見臺灣士林地方檢察
    署109年度偵字第20255號卷，下稱偵卷，第91至96頁；本院
    110年度審訴字第869號卷，下稱本院審訴卷，第104頁；本
    院卷第112頁）、石瀚元（見本院卷第112頁）於警詢及本院
    審理時指訴歷歷，且有石瀚元臺北市立聯合醫院陽明院區10
    9年10月27日驗傷診斷證明書（見臺灣士林地方檢察署109年
    度他字第5367號卷第30至31頁）、現場及附近道路109年10
    月27日監視器錄影畫面翻拍照片（見偵卷第117至129頁）、
    109年10月27日之現場錄音光碟暨譯文（見偵卷第131至133
    頁）、本院111年1月10日刑事勘驗筆錄暨附件（見本院卷第
    107至125頁）、臺北市政府警察局北投分局109年11月3日扣
    押筆錄暨扣押物品目錄表（見偵卷第39至43頁）在卷可稽，
    復有刀械1把扣案，足認被告前開任意性自白確與事實相符
    ，應可採信，本案事證明確，被告犯行堪以認定，應予依法
    論罪科刑。　　
三、論罪科刑：　　
（一）刑法上恐嚇取財罪之恐嚇，係指以危害通知他人，使該人
      主觀上生畏怖心之行為，恐嚇之手段並無限制，即使其所
      為之手段，在一般社會通念上，未達不能抗拒之程度，仍
      屬當之，且其通知危害之方法僅須足使對方理解其意義，
      並足以影響其意思之決定與行動自由均屬之。查被告為向
      告訴人2人索求廢棄物處理費，竟與陳啓南、李兆民、翁
      世宏一同前往告訴人2人之私人工作室，挾人數優勢且以
      持刀械、棍棒毆打成傷等方式逼迫告訴人2人交付財物，
      顯屬使告訴人2人心生畏懼之惡害通知，是核被告所為，
      係犯同法第346條第3項、第1項恐嚇取財未遂罪。
（二）被告與陳啓南、李兆民、翁世宏間，就上揭犯行具有犯意
      聯絡及行為分擔，為共同正犯。
（三）被告雖已著手實行對告訴人2人恐嚇取財之行為，惟因告
      訴人2人拒絕付款而未果，為未遂犯，爰依刑法第25條第2
      項規定，按既遂犯之刑度減輕其刑。
（四）爰以行為人之責任為基礎，審酌被告明知自己並無代政府
      機關處理廢棄物之公權力，竟為牟取不法利益，夥同陳啓
      南、李兆民、翁世宏以前開恐嚇方式向告訴人2人強索廢
      棄物處理費，造成告訴人2人心生畏懼，實屬不該；並考
      量被告犯後終知坦承犯行，雖與告訴人2人和達成調解（
      見偵卷第263至269頁），但卻未依約履行賠償事宜（見本
      院訴字卷第104頁）；另衡以被告之素行、於本案之分工
      程度、迄今賠償告訴人等之金額（見本院訴字卷第135、1
      57頁；本院卷第65、75頁）、自承之智識程度、家庭、生
      活、經濟狀況（見本院卷第67至68頁）等一切情狀，量處
      如主文所示之刑，並諭知易科罰金之折算標準。
（五）簡式審判程序固不宜為不另為無罪、免訴或不受理之諭知
      ，但如有告訴乃論之罪，一部經合法撤回告訴，且無爭議
      ，為利訴訟經濟，可以在有罪判決內就該撤回告訴部分說
      明不另為不受理之諭知（臺灣高等法院暨所屬法院94年法
      律座談會決議參照）。查公訴意旨認被告亦涉犯傷害部分
      ，因告訴人2人已撤回告訴，有刑事撤回告訴狀1份在卷可
      憑（見偵卷第263頁），本應諭知不受理，然因公訴人認
      此撤回告訴部分與前揭起訴論罪科刑部分有想像競合犯之
      裁判上一罪關係，依前說明，爰不另為不受理判決之諭知
      ，併此敘明。　　　　　　
應依刑事訴訟法第273條之1第1項、第299條第1項前段，刑法第2
8條、第346條第1項、第3項、第25條第2項、第41條第1項前段，
刑法施行法第1條之1第1項，判決如主文。
本案經檢察官呂永魁提起公訴，檢察官薛雯文到庭執行職務。
中　　華　　民　　國　　111 　年　　6 　　月　　29　　日
                  刑事第八庭法  官  張毓軒
以上正本證明與原本無異。
如不服本判決應於收受判決後20日內向本院提出上訴書狀，並應
敘述具體理由；其未敘述上訴之理由者，應於上訴期間屆滿後20
日內向本院補提理由書（均須按他造當事人之人數附繕本），切
勿逕送上級法院。因疫情而遲誤不變期間，得向法院聲請回復原
狀。
                            書記官  吳琛琛
中　　華　　民　　國　　111 　年　　6 　　月　　29　　日
附錄本案論罪科刑法條：
中華民國刑法第346條
意圖為自己或第三人不法之所有，以恐嚇使人將本人或第三人之
物交付者，處6月以上5年以下有期徒刑，得併科3萬元以下罰金
。
以前項方法得財產上不法之利益或使第三人得之者，亦同。
前二項之未遂犯罰之。